【裁判字號】    97,消債更,90
【裁判日期】    970926
【裁判案由】    聲請更生程序
【裁判全文】
臺灣嘉義地方法院民事裁定  97年度消債更字第90號
聲  請  人  甲○○
                        2
代  理  人  曾錦源    律師
上列聲請人因消費者債務清理事件，聲請更生，本院裁定如下：
    主  文
更生及保全處分之聲請均駁回。
聲請費用由聲請人負擔。
    理  由
一、按債務人與金融機構協商成立者，不得聲請更生或清算，但
    因不可歸責於己之事由，致履行顯有重大困難者，不在此限
    ；本條例施行前，債務人依金融主管機關協調成立之中華民
    國銀行公會會員辦理消費金融案件無擔保債務協商機制與金
    融機構成立之協商，準用前項之規定，消費者債務清理條例
    第151 條第5 項、第6 項分別定有明文。又聲請更生或清算
    不合程式或不備其他要件者，法院應以裁定駁回之，但其情
    形可以補正者，法院應定期間先命補正，復為同條例第8 條
    所明定。
二、聲請意旨略以：聲請人有不能清償債務情事，前雖曾依金融
    主管機關協調成立之中華民國銀行公會會員辦理消費金融案
    件無擔保債務協商機制與最大債權銀行日盛國際商業銀行成
    立協商，成立協商條件為每月應償還新臺幣（下同）32,025
    元，惟聲請人每月收入平均僅約56,500元，而依原協商方案
    每月須償還32,025元，則扣除協商還款金額後，聲請人每月
    僅餘24,475元可供支付一家六口之生活費用，顯見原協商方
    案條件過苛，已經超越聲請人能力，且聲請人之長子乙○○
    自96年8月開始就讀幼稚園，增加每月教育費用3,925元，而
    更顯困頓，終致聲請人無法再為履行原協商方案而毀諾，顯
    有不可歸責於聲請人之事由而致履行原協商內容顯有重大困
    難，且其無擔保或無優先權之債務總額未逾新臺幣1,200萬
    元，復未經法院裁定開始清算程序或宣告破產，爰提起本件
    更生聲請等語。
三、聲請人主張其所負無擔保或優先權債務總金額未超過1,200
    萬元，且於本件更生聲請前，已依金融主管機關協調成立之
    中華民國銀行公會會員辦理消費金融案件無擔保債務協商機
    制與日盛國際商業銀行成立協商，依協商，聲請人每月應償
    還32,025元等情，有聲請人提出之債權人清冊、95年財政部
    臺灣省南區國稅財產歸屬資料清單附卷可按，應為真實。惟
    查：
（一）又聲請人95年所得為725,221元，平均每月收入為60,435
      元。另有投資一筆，汽車一輛，財產總額約30,000元，此
      有本院依職權調閱稅務電子閘門財產所得調件明細表一份
      在卷可參。則聲請人主張月薪約56,500元云云，顯不真實
      。
（二）聲請人所提出之生活必要費用，其固主張一家六口包括聲
      請人之雙親、配偶及二名子女每月開銷合計高達42,425元
      （包含每人每天150元之伙食費，每月合計27,00 0元；衣
      服費用每人每月200元，共計1,200元；員工宿舍每月租金
      4,400元；子女教育費用即長子翁新平幼稚園費用每月平
      均3,925元及水電、瓦斯、電話每月共4,900元）而致有不
      能履行原協商方案之清償金額云云。惟查，就聲請人之雙
      親即父丁○○及母丙○○之扶養費用部分，丁○○名下擁
      有高達23筆房地之財產，現值總金額高達5,967,182元；
      而丙○○名下財產亦有房地6筆，現值總金額亦有2,189,
      260元，則二人自應均認具備謀生能力有餘，而非無經濟
      能力之人，應尚無受扶養之必要，且聲請人自始均未提出
      任何相關扶養費支出之證明，則自不足認聲請人實際確有
      支出此項扶養費用，故就聲請人之雙親扶養費用包括聲請
      人所提列每月伙食費及衣裝費合計9,400元部分，自應予
      以扣除。
（三）再就聲請人所主張之每月水電、瓦斯、電話及加油交通費
      用部分，聲請人一家四口係居住於公司員工宿舍，依聲請
      人所提出之南亞塑膠工業股份有限公司之住宿費用收費單
      據，聲請人每月所支付之房屋租金應為3,870元，另繳納
      500元部分，係用於支付其員工宿舍之水電清潔費，則聲
      請人每月之房租費用及水電清潔費用部分總計應為4,370
      元，又縱依聲請人所提出之台灣電力公司97年5 月份之帳
      單收據為每月平均電費之計算依據，其每月平均之電費亦
      僅為800元，故聲請人每月之房租費用及水電、清潔費用
      部分總計應以5,200元為適當。
（四）聲請人主張之電話費部分，依聲請人所提出之單據多有不
      詳，其僅出示中華電信97年3月分及台灣大哥大97年6月分
      之電信帳單，實難據此認定聲請人之每月必要電信費用，
      則本院審酌聲請人一家四口單純，二子亦尚為年幼，則電
      信費用應以每月500元為適當；另就瓦斯費用，聲請人並
      未提出相關收據證明以資參佐，則自不足認定聲請人確有
      此項費用之支出; 再就子女教育費用，聲請人所提列之費
      用係以私立幼稚園之收費為據，然查，聲請人既已有不能
      清償債務之情事而有聲請更生之必要，則其生活程度自應
      受相當限制，而應以一般人之最低生活水準為考量，故就
      其子女教育費用，自不得以私立學校之較高學費為據，是
      聲請人所提列子女教育費用自仍應以公立之學費為準，故
      其長子翁新平之幼稚園費用，自應以每月1,000元為適當
      。
（五）綜上，聲請人一家四口每月之必要費用，包括伙食費每天
      每人150元共計18,000元；房屋租金及水電、清潔費及電
      話費部分共計5,700元；子女教育費用即長子翁新平幼稚
      園費用1,000元；交通加油費1,000元等共計25,700元，則
      依前揭所述，聲請人每月之收入為60,435元，扣除每月之
      協商還款金額32,025元，每月尚餘28,410元，可為支付生
      活費用，相較聲請人一家四口每月必要費用為25,700元，
      自足夠支付聲請人一家生活所需。故縱將聲請人所稱其長
      子因就讀幼稚園而致每月增加之教育費用計算在內，亦非
      聲請人每月收入所無法負擔，況聲請人亦自承名下尚有合
      作金庫股票市值30,000元，而可為支用，則自不足認聲請
      人有何不能履行原協商方案之情事。從而，本件聲請人主
      張其長子自96年8月起因就讀幼稚園，增加每月教育費用
      因而無法履行原協商方案而毀諾，顯有不可歸責於聲請人
      之事由，即屬無據，而不足採。此外，聲請人均未舉證證
      明其有何不可歸責於己之事由，致履行所成立之還款協議
      顯有重大困難，是其聲請本件更生，自未符合上開消費者
      債務清理條例第151條第5項、第6項所規定之要件，且該
      要件之欠缺又屬無從補正，依前揭說明，自應駁回其更生
      之聲請。
四、綜上各情，聲請人主張本件因有不可歸責於己之事由，致履
    行上開協議內容顯有重大困難云云，自非可採。本件聲請人
    聲請更生，違背消費者債務清理條例第151條第6項之規定，
    且上開欠缺又屬無從補正，依上說明，自應駁回其聲請，又
    聲請人一併聲請本院應對其財產予以保全處分，即無必要，
    應併予駁回，爰裁定如主文所示。
中    華    民    國    97    年    9     月    26    日
                  民事第一庭  法  官  柯月美
上為正本係照原本作成
如不服本裁定，應於裁定送達後10日內，以書狀向本院提出抗告
，並繳納抗告費新臺幣1千元
中    華    民    國    97    年    9     月    26    日
                              書記官  李文政


司法院資訊處製作；財團法人民間司法改革基金會備份。
